臺灣高雄地方法院刑事判決　　　　　　　　　　　　九十一年度訴字第一七六二號
　　公　訴　人　臺灣高雄地方法院檢察署檢察官
　　被　　　告　甲○○
右列被告因違反稅捐稽徵法等案件，經檢察官提起公訴（九十一年度偵緝字第二一０
號），本院判決如左：
    主  文
甲○○納稅義務人之公司負責人，以詐術逃漏稅捐，處有期徒刑參月，如易科罰金，
以參佰元折算壹日；又行使從事業務之人，明知為不實之事項，而登載於其業務上作
成之文書，足以生損害於公眾及他人，處有期徙刑參月，如易科罰金，以參佰元折算
壹日。應執行有期徒刑伍月，如易科罰金，以參佰元折算壹日。
    事  實
一、甲○○係設於高雄縣仁武鄉○○○街九十五號「慶興錩股份有限公司」（以下簡
    稱慶興錩公司）之負責人，為公司法規定之公司負責人及從事業務之人，其明知
    乙○○於民國八十七年間，並未受雇於慶興錩公司工作及支領任何薪資，竟基於
    偽造不實之業務上文書及逃漏營利事業所得稅之犯意，於八十八年四月間某日，
    利用不知情之成年會計人員，於其業務上製作之慶興錩公司八十七年度各類所得
    稅扣繳暨免扣繳憑單（以下簡稱扣繳憑單）上，虛列登載乙○○於八十七年度領
    得慶興錩公司之薪資新台幣（下同）五萬元，復在慶興錩公司製作之八十七年度
    營利事業所得稅結算申報書（以下簡稱結算申報書）之損益科目「薪資支出欄位
    」加計該金額，並將扣繳憑單第一聯持交稅捐機關以登錄歸戶，嗣於辦理上開年
    度營利事業所得稅申報時，以該結算申報書向財政部臺灣省南區國稅局岡山稽徵
    所申報該公司八十七年度營利事業所得稅，藉此虛報員工薪資支出之詐術，使稅
    捐機關於審核稅額時陷於錯誤，而誤算慶興錩公司應繳納之營利事業所得稅額，
    經依當年度適用之稅率計算結果，計逃漏慶興錩公司應繳八十七年度之營利事業
    所得稅額一萬二千五百元，足以生損害於乙○○及稅捐稽徵機關對稅賦稽徵之正
    確性。嗣因乙○○於接獲扣繳憑單後，向財政部台灣省南區國稅局岡山稽徵所檢
    舉，始查悉上情。
二、案經財政部台灣省南區國稅局岡山稽徵所函送臺灣高雄地方法院檢察署檢察官偵
    查起訴。
    理  由
一、訊據被告甲○○對於右揭犯罪事實坦承不諱，且被告因虛報薪資支出五萬元，致
    慶興錩公司因而逃漏該年度營利事業所得稅共計一萬二千五百元等情，復有財政
    部臺灣省南區國稅局高雄縣分局九十一年七月二十三日南區國稅高縣資字第○九
    一○○三五二九七號函一份在卷可按。此外，並有財政部臺灣省南區國稅局岡山
    稽徵所八十九年六月二十九日南區國稅岡山徵字第八九０一二五一六號函及其所
    附檢舉書、扣繳憑單影本及結算申報書各一份附卷可稽，是依上開補強證據，已
    足資擔保被告於本院審理中所為上開任意性自白具有相當程度之真實性，而得使
    本院確信被告前述自白之犯罪事實確屬真實。被告偽造被害人乙○○之扣繳憑單
    ，使被害人因此承擔多負擔稅捐之風險，並影響稅捐稽徵機關核課稅捐之正確性
    ，自足以生損害於被害人乙○○及稅捐稽徵機關。本件事證明確，被告犯行堪以
    認定。
二、查被告甲○○係慶興錩公司之負責人，自屬稅捐稽徵法第四十七條所稱之公司法
    規定之公司負責人，而扣繳憑單非屬會計憑證（最高法院九十年度台上字第七四
    四四號判決參照），惟係被告業務上所製作之文書，被告以明知為不實之事項，
    而填製扣繳憑單並持以填製申報書向財政部高雄市國稅局申報營業稅，所為係犯
    刑法第二百十六條、第二百十五條行使業務上登載不實文書罪（按所得稅結算申
    報書，係所得稅法規定課以納稅義務人，就其上一年度所得總額，向該管稅捐稽
    徵機關，提出申報之一種義務，以為課稅稽徵之依據，其非業務上登載之文書，
    有最高法院七十二年度台上字第五四五三號判決可參，附此敘明）。又被告係公
    司負責人持製作內容不實之扣繳憑單，向財政部高雄市國稅局申報慶興錩公司八
    十七年度之營利事業所得稅，藉以增加成本支出，減少所得，以詐術逃漏營利事
    業所得稅，足以生損害於乙○○及稅捐稽徵機關，核其所為，係犯稅捐稽徵法第
    四十一條、第四十七條第一款之以詐術逃漏稅捐罪。被告利用不知情之成年會計
    人員，製作不實之扣繳憑單，為間接正犯。又公司為法人，公司負責人為自然人
    ，二者在法律上並非同一人格主體，公司負責人為公司之代表，其為公司所為之
    行為，應由公司負責，故公司負責人為公司以詐術逃漏稅捐，因納稅義務人為公
    司，所犯稅捐稽徵法第四十一條之罪，犯罪或受罰主體仍應為公司，而非公司負
    責人個人，僅因公司於事實上無從擔負自由刑之責任，基於刑事政策之考量，故
    同法第四十七條第一款遂將納稅義務人之公司應處徒刑之規定，轉嫁於公司負責
    人，是公司負責人依該條款而適用徒刑之處罰，乃屬代罰性質，並非因其本身之
    犯罪而負行為責任。又刑法第五十五條所規定之牽連犯，必須同一人犯一罪而其
    方法或結果行為另犯他罪，必同一犯罪主體之二個以上犯罪行為間，具有目的與
    方法或目的與結果之關係，始得具裁判上一罪之價值，而從一重處斷，為處斷上
    之一罪。公司負責人為納稅義務人之公司以詐術逃漏稅捐，既非稅捐稽徵法第四
    十一條之犯罪或受罰主體，僅依同法第四十七條第一款之規定，代替公司受徒刑
    之處罰，自與本身為犯罪主體所犯其他罪名間，不具牽連犯關係，故被告所犯上
    開二罪間，即無方法與結果之牽連關係可言，應分論併罰，公訴人認係牽連犯，
    尚有誤會。爰審酌被告虛報薪資，逃漏稅捐，影響國家財政收入及稅賦之公平性
    ，惡性非輕，惟念及犯後坦承犯行，並表示悔悟，及所逃漏稅捐之金額非鉅等一
    切情狀，分別量處如主文所示之刑及定其應執行之刑，並諭知易科罰金之折算標
    準。又被告行為後，刑法第四十一條業於九十年一月十日修正公布，並於同年月
    十二日生效。依刑法第二條第一項前段之規定，自應適用裁判時法即修正後刑法
    第四十一條第一項之規定，諭知易科罰金之折算標準，併此敘明。至於被告所製
    作不實之扣繳憑單，業經被告於申報時呈交財政部台灣省南區國稅局岡山稽徵所
    ，編為該所核課稅捐之卷證，已非被告所有，本院不另為宣告沒收之諭知，附此
    敘明。
三、公訴意旨另以：被告明知乙○○於民國八十七年間，並未受雇於慶興錩公司工作
    及支領任何薪資，竟偽造乙○○在慶興錩公司工作工資共五萬元之工資表，因認
    被告此部分亦涉犯刑法第二百十六條、第二百十條行使偽造私文書罪嫌云云。按
    被告之自白，不得作為有罪判決之唯一證據，仍應調查其他必要之證據，以察其
    是否與事實相符，刑事訴訟法第一百五十六條第二項定有明文。此規定揭櫫我現
    行刑事訴訟法對於自白乃採證據法定主義，而對審判者對證據衡量之自由心證加
    以限制，易言之，該條項規定乃命令審判者不得僅依被告之自白而形成有罪心證
    ，必俟有對該自白之補強證據存在，始得形成有罪心證。經查：被告行使偽造私
    文書此部分之犯行，除被告於本院審理時之自白外，並未扣得任何工資表以資佐
    證，卷內亦無任何證據足資證明被告有偽造工資表及偽造署押犯行，本院復查無
    其他補強證據足證被告有上開犯行，復參以員工向公司領取薪資並非必製作工資
    表一節，是被告之此部分犯行即屬不能證明。惟公訴人認上開部分與前述論罪科
    刑部分，為一行為觸犯數罪名之想像競合犯，有裁判上一罪關係，爰不另為無罪
    之諭知，併此敘明。
據上論斷，應依刑事訴訟法第二百九十九條第一項前段，稅捐稽徵法第四十七條第一
款、第四十一條，刑法第二條第一項前段、第十一條前段、第二百十六條、第二百十
五條、第五十一條第五款、修正後第四十一條第一項前段，罰金罰鍰提高標準條例第
一條前段、第二條，判決如主文。
本案經檢察官李靜文到庭執行職務。
中     華     民     國     九十一     年      九      月      二十     日
                                    臺灣高雄地方法院刑事第六庭
                                        審判長 法  官     李政庭
                                               法  官     周玉群
                                               法  官     邱泰錄
右正本證明與原本無異。
如不服本判決，應於判決送達後十日內，向本院提出上訴狀。
                                               書記官     林慧君
中    華    民    國  九十一      年      九      月      二十     日
附錄本判決論罪科刑法條全文：
稅捐稽徵法第四十一條
納稅義務人以詐術或其他不正當方法逃漏稅捐者，處五年以下有期徒刑、拘役或科或
併科新臺幣六萬元以下罰金。
稅捐稽徵法第四十七條第一款
本法關於納稅義務人、扣繳義務人及代徵人應處徒刑之規定，於左列之人適用之：
一、公司法規定之公司負責人。
刑法第二百十六條
行使第二百十條至第二百十五條之文書者，依偽造、變造文書或登載不實事項或使登
載不實事項之規定處斷。
刑法第二百十五條
從事業務之人，明知為不實之事項，而登載於其業務上作成之文書，足以生損害於公
眾或他人者，處三年以下有期徒刑、拘役或五百元以下罰金。
